【裁判字號】    97,訴,274
【裁判日期】    971029
【裁判案由】    營業稅
【裁判全文】
臺中高等行政法院判決
                                       97年度訴字第274號
                              .
原      告  柯淑華即華芫土木包工業
被      告  財政部台灣省中區國稅局
代  表  人  甲○○
訴訟代理人  乙○○
上列當事人間因營業稅事件，原告不服財政部中華民國97年5月3
0日台財訴字第09700227780號訴願決定，提起行政訴訟。本院判
決如下︰
    主  文
原告之訴駁回。
訴訟費用由原告負擔。
    事實及理由
一、事實概要：緣原告於民國85年度承建房屋新建工程，收取工
    程款新台幣（下同）2,875,000元（含稅），未依規定開立
    統一發票，且於申報銷售額與稅額時漏報，經台中縣稅捐稽
    徵處查獲，補徵營業稅額136,905元，並按所漏稅額136,905
    元處5倍罰鍰684,500元（計至百元止），因原告未於法定期
    限內申請復查而告確定。嗣經台中縣稅捐稽徵處移送法務部
    行政執行署台中行政執行處執行，原告於96年6月20日向被
    告所屬沙鹿稽徵所提出申訴書（自92年1月1日起營業稅業務
    由被告承受），以營業稅核定有誤為由申請查核更正，經該
    所以96年6月25日中區國稅沙鹿三字第0960019862號函復略
    以：本件已逾稅捐稽徵法第17條申請查對更正期間，所請歉
    難照辦等語。原告對上開否准函不服，於96年9月3日提出申
    訴書，經該所以96年11月15日中區國稅沙鹿三字第09600329
    81號函探詢其訴求真意，原告遂再於97年1月15日以相同主
    張提出申訴書，該所乃移由財政部依訴願程序審理，並駁回
    其訴願。原告不服，遂提起本件行政訴訟。
二、兩造聲明：
  (一)原告聲明求為判決：原處分及訴願決定均撤銷。
  (二)被告聲明求為判決：駁回原告之訴。
三、原告訴稱略以：
  (一)本件係因承辦人員未主動向起造人查證，致錯誤核定營業稅
    額。縱原告已逾法定救濟期間屬實，因原課稅處分確有錯誤
    ，被告應再為查證。本件原告承包訴外人林蘭桂等4戶房屋
    新建工程，僅是包工不包料，依法營業稅額應以總工程造價
    之30%計算，惟本件竟按總工程造價之100%核課營業稅，實
    屬嚴重錯誤。原告提出有利之證明文件如下：(1)起造人等4
    人均為林蘭桂自己家人。(2)起造人確實自己購買材料自行建
    築，原告僅包工並無包料。(3)以上有原告當年委託李珮青會
    計師為證，其營業處位於台中縣大甲鎮○○街40號。
  (二)本件課稅處分雖於88年間核定，但原告於86年生意失敗後，
    即已搬離原住處，一直未收到原核定通知書。原告大約於92
    年、93年左右知道要被執行，並曾多次去文稅捐處，惟均遭
    以程序上逾期為由回文拒絕。而原告前揭所指起造人林蘭桂
    及其家人之證詞，以及委託會計師李珮青為證之部分，該證
    據原告亦於92年、93年間知悉。又92年、93年間原告還在查
    有關所得稅之案件，當時不確定本件存在，直至查明本件時
    已在94年或95年間。
四、被告答辯略以：
  (一)原告為營業稅法第4章第1節營業人，85年度承建訴外人林蘭
    桂等4戶房屋新建工程銷售額2,875,000元（含稅），未依規
    定開立統一發票，且於申報銷售額與稅額時漏報，經台中縣
    稅捐稽徵處查獲，於88年12月28日核定補徵營業稅額136,90
    5元，並按所漏稅額處5倍罰鍰684,500元，該2繳款書限繳日
    期為89年5月12日。因原告擅自歇業，對其營業地址及戶籍
    地無法送達，乃公示送達處分書及繳款書（登載於89年4月
    10日台灣新生報廣告專頁），而於89年5月2日送達，後移送
    法院強制執行，並取得債權憑證。原告雖訴稱被告未主動向
    起造人查證等語，惟台中縣稅捐稽徵處於86年11月14日已通
    知原告提示帳證，87年12月11日及88年4月17日亦已通知起
    造人前來備詢，但皆未到場說明，故原告所訴並非屬實。又
    本件原告所不服者，應為被告所屬沙鹿稽徵所96年6月25日
    中區國稅沙鹿三字第0960019862號否准函，該函方屬行政處
    分，至該所96年11月15日中區國稅沙鹿三字第0960032981號
    函僅係探詢原告真意。
  (二)原告於接獲上開繳納通知文書時如發現有記載、計算錯誤或
    重複時，應於規定繳納期間內，向稅捐稽徵機關辦理查對更
    正，抑或對該核定稅捐之處分如有不服，應依規定申請復查
    ，惟原告怠於行使其權利而告確定，且因未依限繳納稅款經
    台中縣稅捐稽徵處移送台中執行處執行在案。又系爭營業稅
    額及罰鍰繳款書之限繳日期為89年5月12日，原告申請更正
    及復查期間分別應至89年5月12日及89年6月11日屆滿，惟原
    告遲至96年6月20日始向被告所屬沙鹿稽徵所提出申訴書，
    以營業稅核定有誤為由申請查核更正，原告之申訴自與稅捐
    稽徵法第17條及行政程序法第128條規定之申請期限有所未
    合。況行政處分於法定救濟期間經過後，須具有行政程序法
    第128條第1項各款規定情事，並於法定期間經過3個月內始
    得向行政機關申請撤銷。原告96年6月20日、96年9月3日及
    97年1月15日之申訴書，屢主張其承建林蘭桂等4戶之營業稅
    核定錯誤，請查核更正等語，惟其既無行政程序法第128條
    第1項各款之情形，且於法定救濟間經過後7年，始向被告申
    請重行查核更正，顯已逾上開規定之期限，是被告否准其申
    請，尚無違誤。
五、本件兩造之爭點為：(一)原告得否依稅捐稽徵法第17條之規定
    ，要求被告就本件原核課處分查對更正？(二)本件是否符合行
    政程序法第128條再開行政程序之要件？
六、按「納稅義務人如發現繳納通知文書有記載、計算錯誤或重
    複時，於規定繳納期間內，得要求稅捐稽徵機關，查對更正
    。」為稅捐稽徵法第17條所明定。次按「行政處分於法定救
    濟期間經過後，具有下列各款情形之一者，相對人或利害關
    係人得向行政機關申請撤銷、廢止或變更之。但相對人或利
    害關係人因重大過失而未能在行政程序或救濟程序中主張其
    事由者，不在此限：一具有持續效力之行政處分所依據之事
    實事後發生有利於相對人或利害關係人之變更者。二發生新
    事實或發現新證據者，但以如經斟酌可受較有利益之處分者
    為限。三其他具有相當於行政訴訟法所定再審事由且足以影
    響行政處分者。前項申請，應自法定救濟期間經過後3個月
    內為之；其事由發生在後或知悉在後者，自發生或知悉時起
    算，但自法定救濟期間經過後已逾5年者，不得申請。」行
    政程序法第128條定有明文。是行政處分有效成立後，於逾
    越法定救濟期間者，已生形式存續力，原則上即不得對之再
    有所爭執，除非具有行政程序法第128條第1項各款情形之一
    ，且未逾同條第2項所規定之除斥期間，方得向行政機關申
    請撤銷、廢止或變更之。
七、經查，本件台中縣稅捐稽徵處（現已更名為台中縣地方稅務
    局）以原告於85年度承建房屋新建工程，收取工程款2,875,
    000元（含稅），未依規定開立統一發票，且於申報銷售額
    與稅額時漏報136,905元，補徵該稅額並按所漏稅額136,905
    元處5倍罰鍰684,500元，其繳納期間為至89年5月12日止（
    同卷87頁），原告依稅捐稽徵法第17條之規定，以該繳款書
    有計算錯誤之情形，自應於上開繳納期間內，向當時台中縣
    稅捐稽徵處要求查對更正，惟原告迄於96年6月20日方向被
    告所屬沙鹿稽徵所（自92年1月1日起營業稅業務由被告承受
    ）請求查核更正（原處分卷54頁），自已逾上開繳納期間，
    而與稅捐稽徵法第17條之規定不合，難謂適法，是該所以96
    年6月25日中區國稅沙鹿三字第09600198 62號函復略以：本
    件已逾稅捐稽徵法第17條申請查對更正期間，所請歉難照辦
    等語（同卷66頁），依上開規定及說明，自屬有據。
八、另按台中縣稅捐稽徵處上開處分書，於89年5月2日送達（本
    院卷50頁登報公示送達及52頁徵銷明細檔查詢表），因原告
    未於法定期限內申請復查而告確定，經該處於89年7月20日
    移送台灣台中地方法院財務法庭執行處執行（同卷54頁），
    原告於96年6月20日向被告所屬沙鹿稽徵所提出申訴書，縱
    使其真意係以其承包訴外人林蘭桂等4戶房屋新建工程，僅
    是包工不包料，應以總工程造價之30%計算，被告不得以100
    %核課營業稅，有起造人等4人均為林蘭桂自己家人及起造人
    確實自己購買材料自行建築為證據，及原告當年委託李珮青
    會計師可資為證人等事由，該等證據及證人得影響原處分之
    核定為由，而依行政程序法第128條之規定，請求被告再重
    開行政程序，然依行政程序法第128條第2項之規定，原告該
    申請，應自其知悉該事由3個月內為之，又自法定救濟期間
    經過後已逾5年者，不得申請，原告稱關於上開證人及證據
    ，其於92年、93年間知悉，又92年、93年間原告還在查有關
    所得稅之案件，當時不確定本件存在，直至查明本件時已在
    94年或95年間等語（同卷準備程序筆錄），顯逾3個月期間
    ，再者，原處分於89年6月20日確定，距原告於96年6月20日
    向被告所屬沙鹿稽徵所申請時，亦已逾5年，原告均不得依
    行政程序法第128條之規定，請求被告再重開行政程序。
九、從而，原告於96年6月20日向被告所屬沙鹿稽徵所提出申訴
    書，無論原告係依稅捐稽徵法第17條之規定，對原課稅及罰
    鍰處分申請查核更正，或依行政程序法第128條之規定，請
    求被告再重開行政程序，均屬無據，被告予以否准，依上開
    規定及說明，均無違誤，訴願決定予以維持，亦無不合，原
    告請求撤銷原處分及訴願決定，為無理由，應予駁回。
十、據上論結，本件原告之訴為無理由，依行政訴訟法第195條
    第1項後段、第98條第1項前段，判決如主文。
中    華    民    國    97    年    10    月    29    日
              臺中高等行政法院第四庭
                        審判長法  官  沈  應  南
                              法  官  林  秋  華
                              法  官  許  武  峰
以上正本證明與原本無異。
如不服本判決，應於判決送達後20日內向本院提出上訴書狀，其
未表明上訴理由者，應於提起上訴後20日內向本院提出上訴理由
書（須依對造人數附具繕本）；如於本判決宣示或公告後送達前
提起上訴者，應於判決送達後20日內補提上訴理由書（須附繕本
）。未表明上訴理由者，逕以裁定駁回。
中    華    民    國    97    年    10    月    29    日
                              書記官  莊  啟  明


司法院資訊處製作；財團法人民間司法改革基金會備份。
